臺灣高等法院民事判決
109年度上易字第1495號
上  訴  人  陳東屏  
被 上訴 人  陳寶樹  
上列當事人間請求返還代墊款事件，上訴人對於中華民國109年1
0月30日臺灣臺北地方法院109年度訴字第3954號第一審判決提起
上訴，本院於110年2月3日言詞辯論終結，判決如下：
    主      文
上訴駁回。
第二審訴訟費用由上訴人負擔。
    事實及理由
一、上訴人主張：被上訴人為伊之胞妹，兩造之母張孟生於民國00年0月00日死亡，由兩造共同繼承，故伊所支出之喪葬費用人民幣30萬元〈換算新臺幣（未標明幣別者同）為141萬元，下稱系爭喪葬費〉，亦應由兩造按應繼分比例即1/2負擔。然兩造於協議分割張孟生之遺產時未予扣除，依民法第179條規定僅請求被上訴人返還30萬元，及自98年1月1日起至109年4月30日止，按年息5％計算之利息（原審為上訴人敗訴之判決，上訴人就15萬元本息部分聲明不服提起上訴，其餘未上訴部分非本院審理範圍），其上訴聲明：㈠原判決關於駁回上訴人後開第二項之訴部分廢棄。㈡上開廢棄部分，被上訴人應給付上訴人15萬元，及自98年1月1日起至109年4月30日止，按年息5％計算之利息。
二、被上訴人則以：張孟生之喪葬費用僅人民幣數千元，且均由
    伊支付，上訴人並未舉證支付費用，伊未有不當得利等語，
    資為抗辯，並於本院答辯聲明：上訴駁回。
三、按主張不當得利請求權存在之當事人，對於不當得利請求權之成立，應負舉證責任，即應證明他方係無法律上之原因而受利益，致其受有損害。又主張權利之原告若先不能舉證，以證明自己主張之事實為真，縱被告就其抗辯事實不能舉證，或其所舉證據尚有疵累，亦應駁回原告之請求（最高法院109年度台上字第77號判決意旨參照）。上訴人係主張其於97年間支出系爭喪葬費（明細如本院卷第61-65頁書狀所載），被上訴人應負擔1/2卻未支出，為不當得利，然為被上訴人否認，是上訴人就其已支出系爭喪葬費受有損害，並致被上訴人受有利益之事實，自應負舉證之責。惟上訴人就其主張之上開事實，並未提出任何證據為佐，且向本院陳稱收據均已遺失（本院卷第89頁），則縱被上訴人就其抗辯有支出喪葬費之事實舉證尚有疵累，仍應駁回上訴人之請求。
四、次按當事人已證明受有損害而不能證明其數額或證明顯有重
    大困難者，法院應審酌一切情況，依所得心證定其數額，固
    為民事訴訟法第222條第2項所明定，惟法院依所得心證定損
    害賠償額，係以當事人已證明其受有損害為前提，若其未證
    明受有如何之損害，法院自無從逕依上開規定，定其損害賠
    償額（最高法院109年度台上字第77號判決意旨參照）。依
    此，上訴人既未能舉證其曾支出系爭喪葬費而受有損害，本
    院自無從依民事訴訟法第222條第2項規定審酌並定損害賠償
    額，是上訴人請求依上開規定酌定數額，亦屬無據。
五、綜上所述，上訴人依民法第179條規定請求被上訴人給付15
    萬元，及自98年1月1日起至109年4月30日止，按年息5％計算
    之利息，為無理由，不應准許。原審為上訴人敗訴之判決，
    於法並無不合。上訴意旨指摘原判決此部分不當，求予廢棄
    改判，為無理由，應予駁回。
六、本件事證已臻明確，兩造其餘之攻擊或防禦方法及未經援用
    之證據，經斟酌後認均不足影響判決之結果，自無逐一論駁
    之必要，併此敘明。
七、據上論結，本件上訴為無理由，依民事訴訟法第449條第1項
    、第78條，判決如主文。
中　　華　　民　　國　　110 　年　　2 　　月　　 9　　日
                  民事第十三庭  
                      審判長法  官  邱景芬
                            法  官  柯雅惠
                            法  官  邱蓮華
正本係照原本作成。
不得上訴。
中　　華　　民　　國　　110 　年　　2 　　月　　9 　　日

　　　　　　　　　　　　　　書記官  蘇意絜